【裁判字號】    95,易,666
【裁判日期】    950821
【裁判案由】    侵占
【裁判全文】
臺灣臺南地方法院刑事判決            95年度易字第666號
公  訴  人  臺灣臺南地方法院檢察署檢察官
被      告  乙○○
                    國民
上列被告因侵占案件，經檢察官提起公訴（95年度偵字第7603號
），本院合議庭裁定由受命法官獨任進行簡式審判，判決如下：
    主  文
乙○○連續意圖為自己不法之所有，而侵占對於業務上所持有之
物，處有期徒刑玖月。
    事  實
一、乙○○為美芝城實業股份有限公司（以下簡稱美芝城公司）
    之業務員，負責向加盟店收取設備費用，為從事業務之人。
    竟基於意圖為自己不法所有之概括犯意，自民國九十四年二
    月間某日起至同年七月間某日止，先後多次向台南縣、市及
    嘉義、雲林之該公司加盟店收取加盟設備費，共計收取新台
    幣六十三萬四千元，均以變易持有為所有之意思，予以侵占
    入己，挪供私用。
二、案經美芝城公司訴由台灣台南地方法院檢察署檢察官偵查起
    訴。
    理  由
一、本件被告所犯為死刑、無期徒刑或最輕本刑為三年以上有期
    徒刑以外之罪，經本院合議庭依刑事訴訟法第二百七十三條
    之一第一項規定，裁定由受命法官獨任進行簡式審判程式，
    依同法第二百七十三條之二、同法第一百五十九條第二項之
    規定，不適用傳聞法則有關限制證據能力之相關規定，合先
    敘明。
二、上揭事實，業據被告乙○○於本院審理中坦承不諱，核與告
    訴人美芝城公司之代理人甲○○、丙○○指訴情節相符，復
    有告訴人公司人事資料卡、被告之親筆信函及被告為償還所
    侵占款項所簽發之本票影本各乙紙附卷可稽。罪證明確，被
    告犯行堪以認定。
三、按行為後法律有變更者，適用行為時之法律。但行為後之法
    律有利於行為人者，適用最有利於行為人之法律，刑法第二
    條第一項定有明文。查被告乙○○行為後，刑法已於九十四
    年二月二日修正公布，並於九十五年七月一日生效施行。茲
    比較本案所涉新舊刑法如下：
    1.刑法第三百三十六條第二項業務侵占罪，法定刑為「六月
      以上五年以下有期徒刑，得併科三千元以下罰金」依被告
      行為時之刑法第三十三條第五款規定罰金為一元以上及罰
      金罰鍰提高標準條例第一條前段規定：依法律應處罰金、
      罰鍰者，就其原定數額得提高為二倍至十倍。是被告行為
      時罰金刑部分經提高後為十元以上三萬元以下，經折算為
      新臺幣後，為新臺幣三十元以上九萬元以下。而九十五年
      七月一日公布施行之刑法第三十三條第五款規定罰金以新
      臺幣一千元以上。另刑法施行法第一條之一規定：「中華
      民國九十四年一月七日刑法修正施行後，刑法分則編所定
      罰金之貨幣單位為新臺幣。九十四年一月七日刑法修正時
      ，刑法分則編未修正之條有定有罰金者，自九十四年一月
      七日刑法修正施行後，就其所定數額提高為三十倍。但七
      十二年六月二十六日至九十四年一月七日新增或修正之條
      文，就其所定數額提高為三倍。」按刑法施行法第一條之
      一係替代罰金罰鍰提高標準條例部分條文，與罰金罰鍰提
      高標準條例罰金額度相同，只是貨幣單位由銀元改成新台
      幣，並不發生有利、不利之問題，亦非法律變更刑度之條
      文，當無比較新舊法之問題。而刑法三百三十六條第二項
      係屬七十二年六月二十六日前之規定，且未曾修正，是依
      上開規定，罰金部分應提高為三十倍。則刑法第三百三十
      六條第二項之罰金刑部分變更為新臺幣一千元以上九萬元
      以下。經比較新舊刑法第三十三條第五款規定法之結果，
      被告行為時之舊法對其有利。
    2.按被告行為後，刑法第五十六條之連續犯規定，業於九十
      四年一月七日修正公布刪除，並於九十五年七月一日施行
      ，則被告所犯上述各罪應依數罪併罰之規定分論併罰，此
      刪除雖非犯罪構成要件之變更，但顯已影響行為人刑罰之
      法律效果，自屬法律有變更，比較新、舊法結果，修正後
      之規定並非較有利於被告，依刑法第二條第一項前段規定
      ，仍應適用較有利於被告之行為時法律（即舊法）論以連
      續犯（最高法院九十五年第八次刑事庭會議決議參照）。
    3.經上綜合比較結果，本件應適用修正前之刑法相關規定。
四、核被告所為，係犯刑法第三百三十六條第二項之業務侵占罪
    。其先後多次犯行，時間緊接，犯罪構成要件相同，顯係基
    於一個概括犯意反覆為之，應依連續犯之規定論以一罪，並
    依法加重其刑。爰審酌被告前有妨害投票前科，素行欠佳，
    有台灣高等法院被告全國全案紀錄表乙紙附卷足憑，於擔任
    告訴人之業務員期間，不知忠於職守，竟先後多次侵占之所
    收取之加盟設備費金額高達六十三萬四千元之多，犯罪所生
    危害非輕，且迄未與告訴人達成民事和解，惟因經濟困窘，
    一時貪念致罹於本罪，且審理中坦白認過等一切情狀，量處
    如主文所示之刑，以示懲儆。
五、據上論斷，應依刑事訴訟法第二百七十三條之一第一項、第
    二百九十九條第一項前段，刑法第二條第一項前段、第三百
    三十六條第二項、修正前第五十六條，刑法施行法一之一條
    ，判決如主文。
中    華    民    國    95  年     8    月      21    日
                          刑事第十庭  法  官  柯顯卿
以上正本證明與原本無異。
如不服本判決，應於判決送達後十日內，向本院提出上訴狀。
                                      書記官  黃子起
中    華    民    國    95  年     8    月      21    日
附錄所犯法條：
刑法第336條第2項：
對於業務上所持有之物，犯前條第1項之罪者，處6月以上5年以
下有期徒刑，得併科3千元以下罰金。


司法院資訊處製作；財團法人民間司法改革基金會備份。
